【裁判字號】    97,台上,3732
【裁判日期】    970807
【裁判案由】    殺人未遂等罪
【裁判全文】
最高法院刑事判決            九十七年度台上字第三七三二號
上  訴  人  甲○○
上列上訴人因殺人未遂等罪案件，不服台灣高等法院中華民國九
十七年五月二十日第二審判決（九十七年度上訴字第九八四號，
起訴案號：台灣基隆地方法院檢察署九十六年度偵字第二九二九
號），提起上訴，本院判決如下：
    主  文
上訴駁回。
    理  由
一、殺直系血親尊親屬未遂、殺人未遂部分：
按刑事訴訟法第三百七十七條規定，上訴於第三審法院，非以判
決違背法令為理由，不得為之。是提起第三審上訴，應以原判決
違背法令為理由，係屬法定要件。如果上訴理由書狀並未依據卷
內訴訟資料，具體指摘原判決不適用何種法則或如何適用不當，
或所指摘原判決違法情事，顯與法律規定得為第三審上訴理由之
違法情形，不相適合時，均應認其上訴為違背法律上之程式，予
以駁回。本件原審經審理結果，認為上訴人甲○○殺人犯行明確
，第一審判決論處上訴人殺直系血親尊親屬未遂及殺人未遂二罪
刑（分別處有期徒刑九年、四年），為無不合，予以維持，駁回
上訴人此部分之第二審上訴，已詳敘其調查、取捨證據之結果及
憑以認定犯罪事實之心證理由。經核所為論敘均與卷內證據資料
相符，並無認定事實不依證據或有何採證違背證據法則等違法情
形存在。上訴意旨略以：(一)、翁玉林、乙○○○以親生子之意思
登記上訴人為其二人之長子，並非以養子之身分登記，上訴人與
其二人並無直系血親尊親屬關係，原判決論處上訴人犯刑法第二
百七十二條之殺害直系血親尊親屬未遂罪，自有適用法則不當之
違誤。(二)、原判決既認上訴人有刑法第二十五條、第六十二條、
第十九條第二項之減輕事由，但仍分別判處有期徒刑九年及四年
，其量刑顯然失重。惟查：(一)、原判決於理由內已說明翁玉林、
乙○○○基於收養之意思，自上訴人幼時予以撫養，應認上訴人
與其二人係收養關係，上訴人殺翁玉林未遂之犯行，應成立殺直
系血親尊親屬未遂罪，核無適用法則不當之違法。上訴意旨仍執
陳詞，就屬原審採證認事職權之行使及原判決已詳細說明事項，
徒憑己見，漫事指摘，且仍為單純事實之爭辯，不能認係適法之
第三審上訴理由。(二)、量刑之輕重，係屬事實審法院得依職權自
由裁量之事項，苟以被告之責任為基礎，且已斟酌刑法第五十七
條各款所列情狀及有關減輕之規定而為刑之量定，復未逾越法定
刑度，即不容任意指為違法。第一審判決就上訴人之犯罪情節，
已在事實欄明白認定，於理由內詳加論斷，並敘明審酌其品行、
犯罪動機、手段、所生危害等刑法第五十七條各款所列情狀，在
法定刑範圍內量刑，原判決予以維持，亦無違法可言。是上訴意
旨以上情指摘原判決違背法令，核與法律規定得為第三審上訴理
由之違法情形，不相適合。依上揭說明，此部分上訴為違背法律
上之程式，應予駁回。
二、預備殺直系血親尊親屬部分：
按刑事訴訟法第三百七十六條所列各罪之案件，經第二審判決者
，不得上訴於第三審法院，法有明文。本件上訴人預備殺乙○○
○部分，原審經審理結果，認上訴人預備殺直系血親尊親屬之犯
行明確，第一審判決適用刑法第二百七十二條第三項規定論處上
訴人預備殺直系血親尊親屬罪刑（處有期徒刑一年），為無不合
，予以維持，駁回上訴人此部分之第二審上訴，核屬刑事訴訟法
第三百七十六條第一款不得上訴第三審之案件，既經第二審判決
，不得上訴於第三審法院，上訴人竟復一併提起上訴，顯為法所
不許，自應予駁回。
據上論結，應依刑事訴訟法第三百九十五條前段，判決如主文。
中    華    民    國  九十七  年    八    月    七    日
                      最高法院刑事第十二庭
                          審判長法官  石  木  欽
                                法官  陳  世  淙
                                法官  洪  佳  濱
                                法官  林  俊  益
                                法官  邱  同  印
      本件正本證明與原本無異
                                      書  記  官
中    華    民    國  九十七  年    八    月   十九   日
                                                Ａ


司法院資訊處製作；財團法人民間司法改革基金會備份。
